---
title: "População e Frota de Veículos"
author: "Mario Azevedo"
date: "Domingo, 24/05/2015"
output:
  html_document:
    keep_md: yes
  pdf_document: default
  word_document: default
---

###Carregando as bibliotecas necessárias

```{r, message=FALSE, warning=FALSE}
library(data.table)
library(dplyr)
library(stringr)
library(knitr)
library(pander)
library(ggplot2)
library(scales)
options(scipen=1, digits=2, width=105)
```

###Lendo os dados

Os dados da frota são de dezembro de 2013 (DENATRAN). Os dados de população são de outubro de 2013 (estimativa do IBGE).


```{r}
dados <- fread('FrotaBR122013.csv',sep=';')
estados <- fread('estados.csv',sep=';')
estados <- mutate(estados,CAPITAL=str_trim(CAPITAL))
estados <- mutate(estados,ESTADO=str_trim(ESTADO))
setkey(dados,UF)
setkey(estados,SIGLA)
dados <- select(dados[estados],-c(ESTADO,CAPITAL))
```

###Características Gerais

####1. Para os estados: número de municípios, população, frota total, taxa de veículos por 1000 habitantes (VPM), frota de automóveis e taxa de automóveis por 1000 habitantes (APM). Lista em ordem decrescente de APM.

```{r}
tabela <- group_by(dados,UF) %>%
        summarise(Nmun = n(),
                  Populacao = sum(POPULACAO),
                  Veiculos = sum(TOTAL),
                  VPM = 1000 * sum(TOTAL)/sum(POPULACAO),                
                  Automoveis = sum(AUTOMOVEL),
                  APM = 1000 * sum(AUTOMOVEL)/sum(POPULACAO)) %>%
        arrange(desc(APM))
kable(tabela, format = "markdown")
```

####2. Para as capitais: população, frota total, taxa de veículos por 1000 habitantes (VPM), frota de automóveis, taxa de automóveis por 1000 habitantes (APM), frota de motocicletas e taxa de motocicletas por 1000 habitantes (MPM). Lista em ordem decrescente de APM.

```{r}
tabela <- filter(dados, str_c(UF,MUNICIPIO,sep='-') %in% 
                         str_c(estados$SIGLA,estados$CAPITAL,sep='-')) %>%
        mutate(VPM = 1000 * TOTAL/POPULACAO) %>%
        mutate(APM = 1000 * AUTOMOVEL/POPULACAO) %>%
        mutate(MPM = 1000 * MOTOCICLETA/POPULACAO) %>%
        select(UF,MUNICIPIO,POPULACAO,TOTAL,VPM,AUTOMOVEL,APM,MOTOCICLETA,MPM) %>%
        arrange(desc(APM))

APMcap <- 1000 * sum(tabela$AUTOMOVEL)/sum(tabela$POPULACAO)
APMbr <- 1000 * sum(dados$AUTOMOVEL)/sum(dados$POPULACAO)
kable(tabela, format = "markdown")
ordem <- reorder(tabela$MUNICIPIO,tabela$APM)
ggplot(data=tabela, aes(x=ordem, y=APM)) +
        geom_bar(stat="identity",fill="darkblue") +
        coord_flip() +
        geom_hline(aes(yintercept=APMcap),color="red") +
        geom_hline(aes(yintercept=APMbr),color="green") +
        xlab("Capitais") +
        ylab("Automóveis por 1000 Habitantes")

```

####3. População e frota total, de automóveis e motocicletas das regiões

```{r}
tabela <- group_by(dados,REGIAO) %>%
                summarise(Populacao = sum(POPULACAO),
                  Veiculos = sum(TOTAL),
                  Automoveis = sum(AUTOMOVEL),
                  Motocicletas = sum(MOTOCICLETA)) %>%
        mutate(APM = 1000 * Automoveis/Populacao) %>%
        mutate(MPM = 1000 * Motocicletas/Populacao) %>%
        select(REGIAO,Populacao,Veiculos,Automoveis,APM,Motocicletas,MPM) %>%
        arrange(desc(APM))
kable(tabela, format = "markdown")
ordem <- reorder(tabela$REGIAO,tabela$APM)
ggplot(data=tabela, aes(x=ordem, y=APM)) +
        geom_bar(stat="identity",fill="darkblue") +
        geom_hline(aes(yintercept=APMbr),color="green") +
        xlab("Regiões") +
        ylab("Automóveis por 1000 Habitantes")
```

####4. As 10 cidades brasileiras com maiores percentuais de motocicletas na frota. 

```{r}
tabela <- mutate(dados,percM = 100 * MOTOCICLETA/TOTAL) %>%
        arrange(desc(percM)) %>%
        select(MUNICIPIO,UF,TOTAL,MOTOCICLETA,percM)
kable(tabela[1:10], format = "markdown")

```

####5. As 10 cidades brasileiras com maiores taxas de automóveis por 1000 habitantes. 

```{r}
tabela <- mutate(dados,APM = 1000 * AUTOMOVEL/POPULACAO) %>%
        select(MUNICIPIO,UF,POPULACAO,AUTOMOVEL,APM) %>%
        arrange(desc(APM))
kable(tabela[1:10], format = "markdown")
```

####6. Relação completa dos estados, destacando o número de cidades nas quais a frota de motocicletas é maior do que a de automóveis.

```{r, results='asis'}
tabela <- mutate(dados,maismoto = (MOTOCICLETA>AUTOMOVEL)) %>%
        group_by(UF) %>%
        summarise(Nmun=n(),
                  MaisMoto = sum(maismoto),
                  percMun = 100 * sum(maismoto)/n())

#kable(tabela,caption = "Cidades com mais motocicletas do que automóveis, por estado")
panderOptions('table.split.table', Inf)
pandoc.table(tabela, style = "rmarkdown",
             caption = "**Cidades com mais motocicletas do que automóveis, por estado**",
             justify = c('left',rep('right',3)),
             digits=5,round=1,big.mark=".",decimal.mark=',',
             emphasize.strong.cols=1)
```

####7. Relação completa dos estados, destacando a frota de certos tipos de veículos e quanto isso representa em relação ao país.

```{r, results='asis'}
popBR <- sum(dados$POPULACAO)
frotaBR <- sum(dados$TOTAL)
autoBR <- sum(dados$AUTOMOVEL)
oniBR <- sum(dados$ONIBUS)
camBR <- sum(dados$CAMINHAO)
tabela <- group_by(dados,UF) %>%
        summarise(Populacao = sum(POPULACAO),
                  pPop = 100 * sum(POPULACAO)/popBR,
                  Automoveis = sum(AUTOMOVEL),
                  pAuto = 100 * sum(AUTOMOVEL)/autoBR,
                  Onibus = sum(ONIBUS),
                  pOni = 100 * sum(ONIBUS)/oniBR,
                  Caminhoes = sum(CAMINHAO),
                  pCam = 100 * sum(CAMINHAO)/camBR)
Brasil <- data.table(UF = 'TOTAL',
                     Populacao = popBR,
                     pPop = 100.0,
                     Automoveis = autoBR,
                     pAuto = 100.0,
                     Onibus = oniBR,
                     pOni = 100.0,
                     Caminhoes = camBR,
                     pCam = 100.0)
tabela<-rbind(tabela,Brasil)
linha=nrow(tabela)
#panderOptions('knitr.auto.asis', FALSE)
panderOptions('table.split.table', Inf)
pandoc.table(tabela, style = "rmarkdown",
             justify = c('center',rep('right',8)),
             digits=12,round=1,big.mark=".",decimal.mark=',',
             emphasize.strong.rows=linha,
             emphasize.strong.cols=1)

```

####8. As 10 cidades cearenses com *maior* percentual de motocicletas

```{r, results='asis'}
tabela <- filter(dados,UF=='CE') %>% 
        mutate(percM = 100 * MOTOCICLETA/TOTAL) %>%
        arrange(desc(percM)) %>%
        select(MUNICIPIO,TOTAL,MOTOCICLETA,percM)
panderOptions('table.split.table', Inf)
pandoc.table(head(tabela,10), style = "rmarkdown",
             caption = "**Cidades cearenses com maior percentual de motocicletas na frota**",
             justify = c('left',rep('right',3)),
             digits=5,round=1,big.mark=".",decimal.mark=',',
             emphasize.strong.cols=1)
```

####9. As 10 cidades cearenses com *menor* percentual de motocicletas

```{r, results='asis'}
tabela <- arrange(tabela,percM)
panderOptions('table.split.table', Inf)
pandoc.table(head(tabela,10), style = "rmarkdown",
             caption = "**Cidades cearenses com menor percentual de motocicletas na frota**",
             justify = c('left',rep('right',3)),
             digits=5,round=1,big.mark=".",decimal.mark=',',
             emphasize.strong.cols=1)
```

####10. As 10 cidades cearenses com maior numero de automoveis por 1000 habitantes

```{r, results='asis'}
tabela <- filter(dados,UF=='CE') %>% 
        mutate(APM = 1000 * AUTOMOVEL/POPULACAO) %>%
        select(MUNICIPIO,POPULACAO,AUTOMOVEL,APM) %>%
        arrange(desc(APM))
pandoc.table(head(tabela,10), style = "rmarkdown",
             caption = "**Cidades cearenses com maior numero de automoveis por 1000 habitantes**",
             justify = c('left',rep('right',3)),
             digits=5,round=1,big.mark=".",decimal.mark=',',
             emphasize.strong.cols=1)
```

####11. As 10 cidades cearenses com maior numero de veículos por 1000 habitantes

```{r, results='asis'}
tabela <- filter(dados,UF=='CE') %>% 
        mutate(VPM = 1000 * TOTAL/POPULACAO) %>%
        select(MUNICIPIO,POPULACAO,TOTAL,VPM) %>%
        arrange(desc(VPM))
pandoc.table(head(tabela,10), style = "rmarkdown",
             caption = "**Cidades cearenses com maior numero de veículos por 1000 habitantes**",
             justify = c('left',rep('right',3)),
             digits=5,round=1,big.mark=".",decimal.mark=',',
             emphasize.strong.cols=1)
```
